【裁判字號】    97,上訴,479
【裁判日期】    971014
【裁判案由】    違反槍砲彈藥刀械管制條例
【裁判全文】
臺灣高等法院臺南分院刑事判決         97年度上訴字第479號
上  訴  人
即  被  告  乙○○
選任辯護人  王正明律師
上  訴  人
即  被  告  丁○○
                    現在海軍航空指揮部基勤大隊車輛中隊服
選任辯護人  蕭道隆律師
            唐淑民律師
            徐慧齡律師
上  訴  人
即  被  告  丙○○
                    現羈押於臺灣臺南看守所
選任辯護人  陳信宏律師
            林德昇律師
上列上訴人因違反槍砲彈藥刀械管制條例案件，不服臺灣嘉義地
方法院96年度訴字第1094號中華民國97年3月17日第一審判決（
起訴案號：臺灣嘉義地方法院檢察署96年度偵字第8407號、第85
41號、第9640號），提起上訴，本院判決如下：
    主  文
上訴駁回。
    事  實
一、蕭又逞於民國93年6月間，自其友人林詩安（業已死亡）處
    收受具有殺傷力之菲律賓ARMSCOR廠1911A1-09FSGI型9mm制
    式半自動手槍1枝（含彈匣2個，槍號為0000000，槍枝管制
    編號為0000000000）及改造（非制式）子彈7顆後，即為防
    身之目的，未經許可而非法持有前開手槍、子彈，並將之藏
    放於嘉義縣太保市○○路90巷101號住處。嗣蕭又逞因擔心
    上開手槍、子彈為警查獲，遂於96年10月17日或18日晚間11
    時至12時許，邀乙○○前往嘉義市中山公園會面，乙○○則
    邀蕭又逞之表弟丁○○同行赴會，抵達後，蕭又逞即囑託乙○○代為寄藏上開手槍、子彈，隨即將裝放上開手槍、子彈
    之黑色提包1只交付乙○○收受。乙○○收受上開手槍、子
    彈後，明知未經許可不得寄藏手槍、子彈，竟未立即將上開
    槍彈歸還蕭又逞，反要求丁○○協助藏放上開槍彈，丁○○
    亦明知未經許可不得寄藏手槍、子彈，且明知上開槍彈係蕭
    又逞所交付，竟仍允諾乙○○之託，將上開手槍、子彈藏置
    於渠住處附近某廟宇後方草叢，以避免查緝而寄藏之（按蕭
    又逞上開違反槍砲彈藥刀械管制條例案部分，經原審判處有
    期徒刑5年2月、併科罰金新臺幣10萬元，蕭又逞及檢察官就
    此均未提起上訴，已確定）。
二、乙○○、丁○○寄藏上開手槍、子彈後，認為上開寄藏槍彈
    之舉頗有風險，乃於96年10月24日晚間10時30分許，由丁○○駕駛其母所有車牌號碼2W-5161號自小客車搭載乙○○，
    欲將上開槍彈攜往嘉義市某不詳網咖店返還蕭又逞。車行途
    中，乙○○適接獲友人丙○○之電話，向其告知住處遭人騷
    擾，乙○○及丁○○乃攜帶上開手槍、子彈轉往丙○○位於
    嘉義市○○街住處瞭解情形，丙○○於乙○○及丁○○到達
    後，因知悉其二人隨身攜帶上開手槍、子彈，遂提議前往嘉
    義市○○路「亞哥活蝦釣蝦場」（下稱亞哥釣蝦場）尋找前
    來騷擾之人理論。嗣其三人與其他姓名年籍不詳之成年男子
    數人，分乘多部汽車前往亞哥釣蝦場，抵達後，丙○○明知
    未經許可不得持有手槍、子彈，竟自丁○○、乙○○所使用
    座車取走裝放上開手槍、子彈之黑色提包進入亞哥釣蝦場，
    丁○○、乙○○亦隨後跟入。丙○○於行至釣蝦場內包廂與
    櫃台間位置，竟自黑色提包內取出上開手槍（含彈匣內之不
    詳發數之子彈），欲進入包廂與騷擾其住處之人理論，乙○○見狀後，為免滋生事端，隨即趨前奪下丙○○手中之手槍
    、子彈，並放回黑色提包後，交由丁○○攜離現場，丁○○
    旋即駕駛上開車牌號碼2W-5161號自小客車搭載乙○○、丙○○離開，並先送丙○○返回住處後擬繼續前往找尋蕭又逞
    歸還上開手槍、子彈。因有民眾查知丙○○上開要亮槍滋事
    之舉，向嘉義縣警察局竹崎分局鹿滿派出所報案提供2W-516
    1號車牌號碼供警方追查。經嘉義縣警察局竹崎分局鹿滿派
    出所所長甲○○及警員王耀賢於96年10月25日凌晨零時30分
    許，在嘉義市○○路與育人路口處，趁丁○○、乙○○所駕
    駛之汽車等候紅燈之際，上前攔截查緝，因而扣得上開制式
    手槍1枝（含彈匣2個）、改造子彈7顆及裝置上開槍彈之黑
    色提包1只。丁○○與乙○○經警查獲後隔離接受警方詢問
    期間及事後由檢察官偵訊時，分別向承辦警方及檢察官自白
    犯行，主動供述上開槍彈之來源為蕭又逞，並供述丙○○亦
    曾持有上開槍彈滋事之事實，始查獲全部案情。
三、案經嘉義縣警察局竹崎分局報由台灣嘉義地方法院檢察署檢
    察官偵查及同署檢察官自動檢舉偵查起訴。
    理  由
壹、程序部分
一、按被告以外之人於審判外之陳述，雖不符刑事訴訟法第159
    條之1至第159條之4之規定，而經當事人於審判程序同意作
    為證據，法院審酌該言詞陳述或書面陳述作成時之情況，認
    為適當者，亦得為證據。當事人、代理人或辯護人於法院調
    查證據時，知有第159條第1項不得為證據之情形，而未於言
    詞辯論終結前聲明異議者，視為有前項之同意，刑事訴訟法
    第159條之5定有明文。查被告乙○○、丁○○、丙○○三人
    對於原審同案被告蕭又逞、同案被告丁○○、丙○○、乙○○等人分別於警詢、檢察官偵訊之證述，固均屬刑事訴訟法
    第159條第1項之傳聞證據，但於本院準備程序及言詞辯論時
    均一一提示或併朗讀要旨，而檢察官、被告及其辯護人於本
    院言詞辯論終結前就上開供述證據之證據能力均未聲明異議
    ，且上開證據均係依正當法定程序取得，本院審酌該言詞陳
    述或書證作成時之情況，認屬適當，揆諸上開規定，均得作
    為證據。又檢察官與被告三人及其等辯護人對於扣押筆錄、
    扣押物品目錄表、扣押物品收據、扣押書、嘉義縣警察局槍
    枝初步檢視報告表、內政部警政署刑事警察局96年11月16日
    刑鑑字第0960166649號槍彈鑑定書、亞哥釣蝦場之監視錄影
    光碟1片、監視光碟翻拍照片12張、通聯紀錄、汽車車籍資
    料查詢表等證據資料之證據能力均不爭執，本院審酌上開證
    據資料作成時之情況，認為適當，合於刑事訴訟法第159條
    之4、之5等規定，因而均具證據能力。
二、被告丙○○之辯護人以本案扣案手槍、子彈查獲過程，承辦
    警方未持搜索票即搜索被告丁○○所駕駛之上開自小客車並
    查扣上開槍彈，辯稱扣案槍彈無證據能力云云。惟查，本案
    承辦警方係接獲民眾通報稱亞哥釣蝦場有人持槍，槍枝裝放
    於黑色提包，並提供被告丁○○所駕駛之前開自小客車車牌
    號碼等情資供追查，經警抵達亞哥釣蝦場後，確見民眾報案
    所稱之上開自小客車正欲離去，乃隨後跟監，伺機查緝，行
    至嘉義市○○路與育人路口處時，適被告丁○○、乙○○駕
    車停等紅燈之際，承辦警方乃超前攔截，上前表明身分，並
    見副駕駛座腳踏板確有民眾報案指稱之黑色提包，經當時坐
    於副駕駛座之被告乙○○同意而實施搜索等情，業據證人即
    承辦警分局鹿滿派出所所長甲○○分別於原審及本院到庭結
    證明確（見原審卷第183-184頁，本院卷第170-171頁），並
    有嘉義縣警察局竹崎分局97年7月2日函及所附偵查報告、受
    理案件紀錄、鹿滿派出所勤務分配表、出入登記簿等影本在
    卷可證（見本院卷第119-126頁）。查扣案槍彈既係承辦警
    方獲報後第一時間發覺可疑之持槍嫌疑人（即被告丁○○、
    乙○○）座車，隨即跟監查緝，且承辦警方當時所見情事，
    與報案人指稱之情資相符，有事實足認持槍嫌疑重大，若不
    及時查緝，恐有危害社會治安之虞，並經承辦警方獲被告乙○○同意而搜獲扣案槍彈，依法並無不當。況查，被告丙○○所涉犯行，係被告乙○○、丁○○經查獲後於警詢時主動
    供出，與本案查扣之槍彈如何查獲並無直接牽連，從而被告
    丙○○辯護上開所辯，以扣案槍彈對被告丙○○所涉犯行之
    待證事實無證據能力云云，並非有據而不足採。
貳、實體部分
一、被告丁○○部分
    上開寄藏、持有手槍、子彈之犯罪事實，迭據上訴人即被告
    丁○○於警詢（參見警卷第8-13頁、偵8541號卷第20-31頁
    ）、偵查（偵8407號卷第12-14頁、偵8541號卷第46頁）、
    原審聲羈案法官訊問（聲羈字第231號卷第5-6頁）、原審準
    備程序及審理時（原審卷第65頁，第326-327頁）供認不諱
    ，核與證人即同案被告乙○○於警詢（偵8541號卷第9-19頁
    ）、偵查（偵8407號卷第14-16頁）及原審聲羈案法官訊問
    （聲羈字第231號卷第5-6頁）時之證述情節，及與證人即原
    審同案被告蕭又逞之供證情節相符（偵8541號卷第40-41頁
    ），且有查獲照片（警卷第24-27頁頁）、搜索扣押筆錄（
    警卷第15-17頁）、扣押物品目錄表（警卷第19頁）、竹崎
    分局扣押書（警卷第39頁）、汽車車籍資料查詢表（偵8407
    號卷第65頁）附卷，及手槍1枝（含彈匣2個）、子彈7顆扣
    案可資佐憑。又扣案之手槍1枝（含彈匣2個）、子彈7顆，
    經內政部警政署刑事警察局鑑定結果，認送鑑手槍1枝（含
    彈匣2個，槍枝管制編號：0000000000 ），認係口徑9mm制
    式半自動手槍，為菲律賓ARMSCOR廠1911A1-09FSGI型，槍號
    為0000000，槍管內具6條右旋來復線，擊發功能正常，可供
    擊發同口徑制式子彈使用，認具殺傷力；又送鑑子彈7顆，
    認均係非制式子彈，均金屬彈殼組合直徑8.8±0.5mm金屬彈
    頭而成，採樣2顆試射，均可擊發，認具殺傷力等事實，有
    內政部警政署刑事警察局96年11月16日刑鑑字第0960166649
    號槍彈鑑定書附卷可按，足證被告丁○○之自白與事實相符
    。從而，被告丁○○寄藏手槍、子彈之事證已臻明確，其犯
    行洵堪認定。
二、被告乙○○部分
（一）訊據上訴人即被告乙○○固承認確有持有本案手槍、子彈
      之事實，但否認有上揭寄藏手槍、子彈之犯罪事實。惟查
      ：被告乙○○於警詢時已供承：「於96年10月17至18日晚
      上11至12時左右，（蕭又逞）在嘉義市中山公園附近將槍
      彈交給我」、「當時我與丁○○在現場」、「我當日就將
      槍彈藏置於丁○○住家附近廟旁後面的草叢裡面」、「我
      發現蕭又逞將槍彈交給我時，我有打電（話）問他為何將
      槍彈放我這裡，蕭又逞說槍彈不知道要放哪裡，所以才暫
      時放我這裡」等語（見警卷第5-6頁）、於檢察官偵訊之
      初亦坦認：「（槍彈）蕭又逞的，他在一個星期前即10月
      17、18日深夜11、12點在嘉義市中山公園交給我跟丁○○
      ，當時丁○○開車，蕭又逞就交1個包包給我，說東西要
      放我這，離開以後打開包包以後才知道1枝槍及7顆子彈，
      我就打電話給蕭又逞……蕭又逞拜託先放在我這，他馬上
      就會來拿，結果沒有來拿，我說我沒地方放，就拜託丁○○放在他家……」等語（見偵8407號卷第14頁）、於原審
      聲羈案法官訊問時亦供認：「我們有受託保管槍及子彈。
      」、「（法官問：槍是誰託你們保管？）蕭又逞。」等語
      （見聲羈字第231號卷第5頁）明確，核與證人即原審同案
      被告蕭又逞、證人即同案被告丁○○分別於警詢、檢察官
      偵查中與原審法官訊問及合議庭審理時之供陳與結證情節
      均屬相符。
（二）被告乙○○嗣雖翻異前詞，辯稱：伊雖於本案經查獲當日
      ，在被告丙○○家外得知扣案手槍為真槍後而持有之，惟
      並未受被告蕭又逞寄藏槍彈，係因警詢時配合被告丁○○
      之筆錄而供述伊受被告蕭又逞寄藏槍彈云云。但查：
      (1)被告乙○○確有收受蕭又逞寄藏扣案手槍、子彈乙情，
        迭據證人即原審同案被告蕭又逞、證人即同案被告丁○○自警詢、偵查、原審聲羈案法官訊問及原審審理時分
        別供陳及結證明確，已如前述，而丁○○、蕭又逞與被
        告乙○○原均為朋友、彼此並無冤仇乙節，業據渠等供
        陳在卷，且同案被告丁○○亦已坦認受寄藏槍彈，倘被
        告乙○○確無受寄藏槍彈之事實，衡諸論理與經驗法則
        ，蕭又逞、丁○○實無緣由無端將被告乙○○牽扯入內
        之理，足見被告乙○○事後翻異前詞所辯之詞，應非事
        實而不可採信。
      (2)被告乙○○雖辯稱：丁○○怕蕭又逞不承認，所以要伊
        一起指認說槍枝是蕭又逞的云云。然查，被告乙○○果
        係為配合同案被告丁○○一同指證係原審同案被告蕭又
        逞交付扣案槍彈之情，則被告乙○○逕向承辦警員供稱
        扣案手槍及子彈係蕭又逞寄藏予丁○○，即可達到指證
        扣案槍彈來源為蕭又逞之目的，其何需於警詢時供承自
        己收受蕭又逞交付寄藏之槍彈之事實。且若被告乙○○
        確無自蕭又逞處寄藏扣案之手槍及子彈，其於警詢時竟
        供承自己有收受蕭又逞交付寄藏之槍彈之事實，而將自
        己捲入，此亦與常理常情不合。益證被告乙○○事後翻
        異前詞所辯，並不可採。
      (3)至辯護意旨固以卷附行動電話通聯紀錄在96年10月17日
        或18日深夜11至12時許，並無被告乙○○與蕭又逞間之
        通聯，反而有同案被告丁○○與蕭又逞間之通聯，且蕭
        又逞與丁○○係表兄弟，渠二人間之關係較被告乙○○
        與蕭又逞間關係更為密切，蕭又逞應無捨近求遠而將扣
        案槍彈寄藏予被告乙○○之理，因認被告乙○○所辯未
        受託寄藏槍彈之詞為可採云云。但查，原審同案被告蕭
        又逞係如何聯絡被告乙○○見面而交付扣案手槍、子彈
        之事實，非必呈現於卷附之通聯紀錄，換言之，被告乙○○與蕭又逞間在卷附行動電話通聯紀錄中無通聯紀錄
        乙節，充其量僅能顯示蕭又逞與被告乙○○在96年10月
        17日或18日並未直接以卷附行動電話聯繫，尚不得僅因
        卷附行動電話通聯紀錄無被告乙○○與蕭又逞間之直接
        通聯即認渠二人當日並無見面；另原審同案被告蕭又逞
        與同案被告丁○○間之關係若較蕭又逞與被告乙○○間
        關係更為密切，僅可質疑蕭又逞何需捨近求遠將扣案槍
        彈寄藏予被告乙○○之事實，但亦不得排除蕭又逞正因
        顧慮丁○○係其表弟而不欲將丁○○牽涉入案之可能，
        因此，尚不得僅以蕭又逞、丁○○與乙○○間之關係親
        疏程度即推認蕭又逞並無將扣案槍彈寄藏予被告乙○○
        之可能。
      (4)且查被告乙○○於警詢時對於原審同案被告蕭又逞係於
        何時地、如何前來、並以何方式將扣案手槍、子彈（之
        黑色提包）交付伊收受之細節均供述明確，核與證人即
        同案被告丁○○、蕭又逞供證情節均屬相符，果若被告
        乙○○僅係配合丁○○指證扣案手槍、子彈來源係蕭又
        逞，被告乙○○又如何能清楚描述上開交付手槍、子彈
        之細節，益徵被告乙○○事後翻異前詞所辯，顯非可採
        。
（三）此外，復有查獲照片（警卷第24-27頁）、搜索扣押筆錄
      （警卷第15-17頁）、扣押物品目錄表（警卷第19頁）、
      竹崎分局扣押書（警卷第39頁）、汽車車籍資料查詢表（
      偵8407號卷第65頁）附卷，及手槍1枝（含彈匣2個）、子
      彈7顆扣案可資佐憑。又扣案之手槍1枝（含彈匣2個）、
      子彈7顆，經內政部警政署刑事警察局鑑定結果，認送鑑
      手槍1枝（含彈匣2個，槍枝管制編號：0000000000），認
      係口徑9mm制式半自動手槍，為菲律賓ARMSCOR廠1911A1-0
      9FSGI型，槍號為0000000，槍管內具6條右旋來復線，擊
      發功能正常，可供擊發同口徑制式子彈使用，認具殺傷力
      ；又送鑑子彈7顆，認均係非制式子彈，均金屬彈殼組合
      直徑8.8±0.5mm金屬彈頭而成，採樣2顆試射，均可擊發
      ，認具殺傷力等事實，有內政部警政署刑事警察局96年11
      月16日刑鑑字第0960166649號槍彈鑑定書附卷可按，足證
      被告乙○○於警詢及偵查初始之自白與事實相符，堪可採
      為論罪科刑之依據。從而，被告乙○○寄藏手槍、子彈之
      事證已臻明確，其犯行洵堪認定。
三、被告丙○○部分
（一）訊據上訴人即被告丙○○固不否認曾於96年10月24日晚間
      ，因其住處遭人騷擾，因而以電話聯絡被告乙○○等人先
      至其位於嘉義市○○街50號住處集結，旋分乘多部汽車前
      往亞哥釣蝦場與稍早前去其住處騷擾之人理論，其等抵達
      亞哥釣蝦場後，其確有持原供放置扣案手槍、子彈之黑色
      提包進入釣蝦場之事實，惟矢口否認有何持有扣案手槍、
      子彈之事實，辯稱：抵達亞哥釣蝦場後，同案被告乙○○
      請其幫忙拿黑色提包，但黑色提包內是空的，其並未持有
      扣案手槍與子彈，亦無亮槍行為云云。經查：
      (1)被告丙○○確有持扣案手槍、子彈進入亞哥釣蝦場，並
        於釣蝦場內包廂與櫃檯間，自扣案黑色提包內取出扣案
        手槍，旋經同案被告乙○○上前搶下，將手槍放回扣案
        黑色提包內，隨即交由同案被告丁○○帶離現場之事實
        ，業據證人丁○○、乙○○先後於檢察官偵查及原審審
        理時分別結證明確，而同案被告乙○○原係被告丙○○
        之友，被告丙○○住處遭騷擾而聯繫乙○○時，同案被
        告乙○○隨即與同案被告丁○○驅車前往助勢，顯見當
        時其間交情甚篤，倘被告丙○○確無持槍、亮槍之行為
        ，證人乙○○、丁○○豈有無端陷害友人即被告丙○○
        之必要，果非確有其事，證人丁○○、乙○○焉有甘冒
        偽證罪責而仍明確指證之理，顯見證人丁○○、乙○○
        關於被告丙○○在亞哥釣蝦場確有持槍、亮槍行為之證
        述為真。
      (2)又被告丙○○已承認其有手持供放置扣案手槍、子彈之
        黑色提包進入亞哥釣蝦場之事實，已如前述，此部分並
        有亞哥釣蝦場監視錄影光碟1片及該光碟翻拍之照片多
        幀在卷可參（偵他字第1740號卷第22-27頁參照），而
        卷附翻拍照片內容，與監視錄影光碟內容相符之事實，
        並據原審勘驗無訛，有勘驗筆錄附卷可參（見原審卷第
        107-108頁）。查扣案之黑色提包是小提包（參見警卷
        照片），提包內如未裝置扣案之槍彈，以手提起之即可
        發覺，若上開黑色提包內並未放置任何東西即如被告丙○○所辯係空的，則被告丙○○提起該空的黑色提包即
        知內無一物，則何需手持該提包進入亞哥釣蝦場？且同
        案被告乙○○、丁○○係因被告丙○○告知其住處遭人
        騷擾，始攜帶扣案手槍、子彈驅車一同前往助勢，則倘
        非被告丙○○有意持槍進入亞哥釣蝦場與人理論，豈有
        手持空的黑色提包進入釣蝦場並有伸手入提包內取物之
        姿勢？足見被告丙○○所辯，顯係卸責之詞，不足採信
        。至被告丙○○雖辯稱黑色提包係同案被告乙○○請其
        幫忙拿，當時提包係空的云云。但查，同案被告乙○○
        係受被告丙○○之請託，始與丁○○前往助勢，已如前
        述，則同案被告乙○○係被告丙○○住處遭騷擾事件之
        局外人，應無疑義，同案被告乙○○既係局外人，怎有
        局外人之乙○○已帶裝有扣案槍彈之黑色提包到場，而
        紛爭事主之被告丙○○要進入釣蝦場與人理論，乙○○
        竟先取出黑色提包內之槍彈而請被告丙○○幫忙拿空的
        黑色空提包進入釣蝦場之理？是被告丙○○之辯解顯與
        社會常情及論理法則相違，益徵被告丙○○所辯，顯非
        可採。
      (3)至於證人廖偉凱、謝名、許雅婷於原審審理時雖均到
        庭證稱；96年10月24日晚上10時55分至11時許，在亞哥
        釣蝦場並未目睹有人持槍、亮槍之行為等語。但查，證
        人廖偉凱雖亦係事發當晚與被告丙○○同行前往亞哥釣
        蝦場之人，但並非自始至終均與被告丙○○隨行，其間
        ，曾有數分鐘時間，被告丙○○不在渠視線內之事實，
        業據證人廖偉凱陳證明確（見原審卷第304頁），因此
        ，證人廖偉凱之證詞尚不足以推翻前開證人乙○○、丁○○之結證內容。又證人謝名雖係亞哥釣蝦場之現場
        負責人，但當天證人謝名休假，渠係於當晚11時30分
        許，亦即本案監視錄影光碟所示事發時間（96年10月24
        日晚上10時55分許）之後，始抵達現場（見原審卷第29
        6頁），從而，證人謝名之證詞，與本案待證事實無
        涉，自不足採為被告丙○○有利之證據；而證人許雅婷
        雖係事發當晚任職亞哥釣蝦場之會計，但證人許雅婷證
        稱；當天並沒有看到乙○○、丁○○、丙○○三人，因
        為很多人等語（見原審卷第307頁），而被告丙○○、
        同案被告乙○○、丁○○三人當天確有前往亞哥釣蝦場
        之情，已如前述，則證人許雅婷或因來往出入顧客眾多
        ，無法一一明確記憶，或因工作繁忙不克察知釣蝦場內
        所有曾經發生之一舉一動，以致對於事發當晚確實前往
        該釣蝦場之被告丙○○與乙○○、丁○○均無印象，尚
        屬合理，則證人許雅婷對於當晚乙○○、丁○○、丙○○確有前往亞哥釣蝦場之事實既不知情、或無記憶，則
        渠之證詞，自亦與本案待證事實無涉，不足以推翻前開
        證人乙○○、丁○○之結證內容甚明。
      (4)本案被告乙○○、丁○○及扣案手槍與子彈之所以於96
        年10月25日凌晨零時30分許，經警在嘉義市○○路與育
        人路口攔截查獲，係因承辦警分局接獲民眾報案指稱亞
        哥釣蝦場有人持槍，員警即刻前往現場追查，發覺民眾
        報案所指稱持槍之人所駕駛之汽車正欲離去，因而由後
        尾隨、跟監直至上開地點實施攔截、緝捕之事實，業據
        證人即承辦警分局鹿滿派出所所長甲○○分別於原審及
        本院到庭結證明確（見原審卷第183-184頁，本院卷第
        170-171頁），並有嘉義縣警察局竹崎分局97年7月2日
        函及所附偵查報告、受理案件紀錄、鹿滿派出所勤務分
        配表、出入登記簿等影本在卷可證（見本院卷第119-12
        6頁）。而關於被告丙○○確有在亞哥釣蝦場持槍、亮
        槍之事實乙情，係同案被告乙○○、丁○○於經警逮捕
        後隨即於當晚之警詢筆錄即已分別明確供陳在卷，此間
        乙○○與丁○○就被告丙○○持槍、亮槍之事實，顯然
        無從杜撰或勾串之機會，業經同案被告乙○○、丁○○
        分別於警詢、檢察官偵查中證述明確在案，且互核其二
        人關於被告丙○○確有在釣蝦場內包廂與櫃台間亮槍，
        嗣經證人乙○○將槍奪下放入黑色提包內交由證人丁○○帶離現場等構成要件該當事實，均屬相符，益見證人
        乙○○、丁○○此部分證詞，確與事實相符。
（二）此外，復有查獲照片（警卷第27-27頁）、搜索扣押筆錄
      （警卷第15-17頁）、扣押物品目錄表（警卷第19頁）、
      竹崎分局扣押書（警卷第39頁）、汽車車籍資料查詢表（
      偵8407號卷第65頁）附卷，及手槍1枝（含彈匣2個）、子
      彈7顆扣案可資佐憑，而扣案之手槍及子彈，經送內政部
      警政署刑事警察局鑑定結果，認送鑑手槍1枝（含彈匣2個
      ，槍枝管制編號：0000000000），認係口徑9mm制式半自
      動手槍，為菲律賓ARMSCOR廠1911A1-09FSGI型，槍號為00
      00000，槍管內具6條右旋來復線，擊發功能正常，可供擊
      發同口徑制式子彈使用，認具殺傷力；又送鑑子彈七顆，
      認均係非制式子彈，均金屬彈殼組合直徑8.8±0.5mm 金
      屬彈頭而成，採樣2顆試射，均可擊發，認具殺傷力等事
      實，業如前述。從而，本案事證已臻明確，被告丙○○持
      有手槍、子彈之犯行，洵堪認定。
（三）至於被告丙○○於本院審理時仍聲請採驗扣案手槍其上有
      無其指紋，以查明其是否確曾持有該手槍云云。經查，扣
      案手槍經警查扣至今，已過相當時日，手槍上曾遺留之指
      紋如今是否仍存在、清晰，至足以供鑑驗，已非無疑；且
      該手槍經警查獲後，並未經特殊或保護指紋之處理，復經
      歷承辦警方初次簡易鑑定及鑑定單位諸多相關人等直接碰
      觸，依論理與經驗法則，難認查獲前原遺留之指紋仍存在
      ；遑論扣案手槍在本案所認定由被告丙○○持有之時間點
      後，尚有同案被告乙○○、丁○○之接觸，依客觀事實，
      堪認被告丙○○持有手槍之時點後，其遺留之指紋業經污
      損、破壞或除去而無法採集，本案既無法確認扣案手槍，
      在可疑為被告丙○○持有之時點後未經第三人碰觸，即不
      具備採集指紋鑑驗之客觀可行性。況且，本案除鑑驗指紋
      以外之證據方法，已足使本院得被告丙○○有罪之確信，
      從而本案自無再將扣案手槍送採集、鑑定指紋之必要，附
      此敘明。
四、按寄藏與持有，均係將物置於自己實力支配之下，僅寄藏必
    先有他人之持有行為，而後始為之受寄代藏而已，故寄藏之
    受人委託代為保管，其保管之本身，亦屬持有，不過，此之
    持有係受寄之當然結果。槍砲彈藥刀械管制條例既將持有與
    寄藏為分別之處罰規定，則單純之持有，固不包括寄藏，但
    寄藏之受人委託代為保管，其保管之本身所為之持有，既係
    寄藏之當然結果，法律上自宜僅就寄藏行為包括之評價，不
    宜另就持有予以論罪（最高法院74年臺上字第3400號判例參
    照）。是核被告丙○○所為，係犯槍砲彈藥刀械管制條例第
    7條第4項之未經許可持有手槍罪及同條例第12條第4項之未
    經許可持有子彈罪，其同時持有7顆非制式子彈，係侵害同
    一法益，為單純一罪；被告丙○○以一持有行為，同時持有
    手槍及子彈，觸犯上開二罪名，為想像競合犯，應依刑法第
    55條規定從一重之槍砲彈藥刀械管制條例第7條第4項之未經
    許可持有手槍罪論處。核被告乙○○、丁○○所為，均係犯
    槍砲彈藥刀械管制條例第7條第4項之未經許可寄藏手槍罪及
    同條例第12條第4項之未經許可寄藏子彈罪。被告乙○○、
    丁○○分別持有、寄藏7顆非制式子彈，係侵害同一法益，
    為單純一罪；其二人為寄藏而持有上開具有殺傷力之手槍、
    子彈之低度行為，應為寄藏之高度行為所吸收，不另論罪；
    被告乙○○、丁○○以一寄藏行為同時寄藏手槍與子彈，觸
    犯上開二罪名，均為想像競合犯，應依刑法第55條規定從一
    重之槍砲彈藥刀械管制條例第7條第4項之未經許可寄藏手槍
    罪論斷。
五、另按「犯本條例之罪，於偵查或審判中自白，並供述全部槍
    砲、彈藥、刀械之來源及去向，因而查獲或因而防止重大危
    害治安事件之發生者，減輕或免除其刑。」槍砲彈藥刀械管
    制條例第18條第4項前段定有明文。經查，被告乙○○、丁○○經警查獲後於警詢及偵查時，均明確供述本案扣案手槍
    及子彈之來源係原審同案被告蕭又逞，並均明確供述本案扣
    案之手槍與子彈曾經被告丙○○持有使用之事實，檢警並因
    而查獲被告蕭又逞、丙○○所犯之未經許可持有手槍、子彈
    罪行，雖然被告乙○○、丁○○二人警詢筆錄記載製作筆錄
    之時間有所先後，但因其二人係分開製作筆錄，並分別供出
    扣案手槍、子彈之來源與曾經被告丙○○持用之事實，且無
    法確知係何人先供出上情之事實，業據證人即承辦警官甲○○結證明確。經查：(1)上開條文並未明定僅有最初供述之人
    始能獲減免其刑之寬典；(2)上開條文之立法理由既在鼓勵犯
    罪嫌疑人或被告主動供述槍彈來源與去向，以利犯罪之查緝
    或防免犯罪之發生，則主動供述之犯罪嫌疑人或被告，原則
    上均應予以減免其刑；(3)依刑事證據法律「罪證有疑利於被
    告」之原則，本案既無從證明被告乙○○、丁○○二人何人
    先供出上情，自應從其二人有利之認定，因認被告乙○○、
    丁○○二人均應依上開條文規定予以減輕其刑。
六、原審審理結果，認被告三人均罪證明確，因予適用刑事訴訟
    法第299條第1項前段，槍砲彈藥刀械管制條例第7條第4項、
    第12條第4項、第18條第4項前段，刑法第11條前段、第55條
    、第42條第3項、第38條第1項第1款，並審酌被告乙○○、
    丁○○、丙○○均無前科紀錄，有臺灣嘉義地方法院檢察署
    刑案資料查註紀錄表及臺灣高等法院被告前案紀錄表附卷可
    按；被告等持有或受寄藏槍彈之動機及目的；被告乙○○、
    丁○○、丙○○分別係大專肄業、高職畢業、高職畢業之智
    識程度；被告三人分別持有或寄藏槍彈時間之長短；被告乙○○、丁○○寄藏槍彈期間，因被告丙○○請託前往助勢時
    ，隨行攜帶扣案槍彈，致被告丙○○亦有機會持有上開槍彈
    ，而被告丙○○進而於與人理論處理糾紛時持用之，足見其
    挾槍自重，對社會治安造成具體危害，惡性非輕；被告丁○○自到案後即坦認犯行、深具悔意，被告乙○○到案後坦承
    寄藏槍彈犯行，嗣後變異前詞，坦承持有槍彈犯行惟否認寄
    藏槍彈犯行，被告丙○○矢口否認犯行，犯後未見有何悔意
    等犯後態度，並酌量被告乙○○、丁○○前述應予減刑之事
    由等諸般情狀，分別就被告乙○○未經許可寄藏手槍，量處
    有期徒刑3年6月，併科罰金新臺幣6萬元，被告丁○○未經
    許可寄藏手槍，量處有期徒刑3年2月，併科罰金新臺幣5萬
    元，被告丙○○未經許可持有手槍，量處有期徒刑7年，併
    科罰金新臺幣12萬元，併就罰金刑部分諭知如易服勞役，以
    新臺幣1千元折算1日之折算標準，及敘明扣案手槍1枝（含
    彈匣2個）經送鑑定，（槍枝管制編號0000000000）認係口
    徑9mm制式半自動手槍，為菲律賓ARMSCOR廠1911A1-09FSGI
    型，槍號為0000000，槍管內具6條右旋來復線，擊發功能正
    常，可供擊發同口徑制式子彈使用，認具殺傷力；又送鑑子
    彈七顆，認均係非制式子彈，均金屬彈殼組合直徑8.8±0.5
    mm金屬彈頭而成，採樣2顆試射，均可擊發，認具殺傷力等
    事實，業如前述，為非經主管機關許可不得持有、寄藏之物
    ，除其中非制式子彈2顆經鑑定試射用罄，僅餘彈殼，其子
    彈效用業已喪失，顯非違禁物，不予宣告沒收外，其餘手槍
    1枝（含彈匣2個）及子彈5顆均屬違禁物，均依刑法第38條
    第1項第1款宣告沒收。本院經核，原判決認事用法，俱無不
    合，量刑亦稱妥適。
七、被告乙○○、葉顯祉上訴均稱其無前科紀錄，且均已主動供
    出槍彈來源，寄藏或持有時間不長、犯後態度良好等為由，
    請依刑法第59條規定酌量減輕其刑並宣告緩刑；被告丙○○
    則否認有本案犯行云云。經查：
    (一)按刑法第59條之得酌量減輕其刑者，必須犯罪另有特殊之
      原因與環境等情，而在客觀上足以引起一般同情，認為即
      予宣告法定最低度刑期猶嫌過重者，始有其適用；至於犯
      罪之動機、犯罪之手段或犯罪後之態度等情狀，僅可為法
      定刑內從輕科刑之標準，不得據為酌量減輕之理由（最高
      法院91年度台上字第733號判決參照）。查被告乙○○、
      丁○○均因供述槍彈來源，原審法院已於量刑時自最低法
      定刑「有期徒刑5年」予以審酌減刑，依上揭意旨，自不
      得再據為酌量減輕之理由甚明，其餘理由，亦均屬法定量
      刑所斟酌之事項。按刑之量處，為求個案裁判之妥當性，
      法律固賦予法院裁量權，但此項裁量權之行使，除應依刑
      法第57條規定，審酌行為人及其行為等一切情狀，為整體
      之評價，並應顧及比例原則與平等原則，使罪刑均衡，輕
      重得宜，以契合社會之法律感情。又刑法第59條規定犯罪
      之情狀可憫恕者，得酌量減輕其刑，其所謂「犯罪之情狀
      」，與同法第57條規定科刑時應審酌之一切情狀，並非有
      截然不同之領域，於裁判上酌減其刑時，應就犯罪一切情
      狀（包括第57條所列舉之10款事項），予以全盤考量，審
      酌其犯罪有無可憫恕之事由（即有無特殊之原因與環境，
      在客觀上足以引起一般同情，以及宣告法定最低度刑，是
      否猶嫌過重等等），以為判斷。且槍砲、彈藥係政府明令
      列管之管制物品，非經中央主管機關許可，不得持有，並
      大力宣傳，為一般人所明知，亦為被告乙○○、葉顯祉所
      明知。被告乙○○、葉顯祉同時寄藏手槍、子彈，復於寄
      藏期間將槍彈持供被告丙○○使用，滋生事端，就其犯罪
      之客觀情狀及犯罪動機均無足以引起一般同情，是本件即
      無引用刑法第59條酌減其刑之餘地，故被告乙○○、葉顯
      祉二人之上訴，為無理由，應予駁回。
    (二)被告丙○○確有本案犯行，已詳述如前，其上訴否認本案
      犯行，即無足採。又被告丙○○於原審質疑本案查獲扣案
      槍彈之程序為不合法。但查本案警方如何在同案被告乙○○、葉顯祉二人使用之車上查獲扣案槍彈，經原審詳予調
      查後，已在判決書予以敘明，且查同案被告乙○○、葉顯
      祉二人就其等於所使用之車上被查獲扣案槍彈之過程，並
      不爭執其證據能力，而被告丙○○有無在前開釣蝦場持槍
      、亮槍之犯行，與同案被告乙○○、葉顯祉被查獲扣案手
      槍及子彈之過程，顯無相當因果關係，被告丙○○於原審
      質疑上開查獲扣案槍彈之程序為不合法，既經原審於查明
      後，已在判決書詳予敘明，本不宜再就同辯解事由於上訴
      時再為主張，詎被告丙○○於本案上訴時仍為上開質疑，
      致本院就上開情事仍需為調查並再傳喚原審已交互詰問過
      之證人甲○○，嚴重浪費司法資源。原審審酌其犯後態度
      不佳之具體事由外，及其因個人與他人之私人糾紛，旋即
      糾眾持槍前往理論，尚且於公眾得出入之釣蝦場，當眾亮
      槍，惡性非輕，幸因同案被告乙○○見狀上前奪下槍枝始
      未肇禍，然其當眾亮槍之犯行對社會治安所生危害甚鉅，
      而判處如上所示之刑，本院認屬妥適，其上訴為無理由，
      亦應駁回。
據上論斷，應依刑事訴訟法第368條，判決如主文。
本案經檢察官林炎昇到庭執行職務。
中    華    民    國    97    年    10    月    14    日
                  刑事第一庭    審判長法  官  黃崑宗
                                      法  官  夏金郎
                                      法  官  王明宏
以上正本證明與原本無異。
如不服本判決，應於收受本判決後十日內向本院提出上訴書狀。
其未敘述上訴理由者並得於提起上訴後十日內向本院補提理由書
狀（均須按他造當事人之人數附繕本）「切勿逕送上級法院」。
                                      書記官  黃全忠
中    華    民    國    97    年    10    月    14    日
附錄本判決論罪科刑法條：
槍砲彈藥刀械管制條例第7條第1項、第4項：
未經許可，製造、販賣或運輸火砲、肩射武器、機關槍、衝鋒槍
、卡柄槍、自動步槍、普通步槍、馬槍、手槍或各類砲彈、炸彈
、爆裂物者，處死刑、無期徒刑或7年以上有期徒刑；處徒刑者
，併科新台幣3千萬元以下罰金。
未經許可，持有、寄藏或意圖販賣而陳列第一項所列槍砲、彈藥
者，處5年以上有期徒刑，併科新台幣1千萬元以下罰金。
槍砲彈藥刀械管制條例第12條第4項
未經許可，持有、寄藏或意圖販賣而陳列子彈者，處5年以下有
期徒刑，併科新台幣3百萬元以下罰金。


司法院資訊處製作；財團法人民間司法改革基金會備份。
